【裁判字號】    90,訴,1216
【裁判日期】    901225
【裁判案由】    偽造文書等
【裁判全文】
臺灣板橋地方法院刑事判決                          九十年度訴字第一二一六號
    公  訴  人  臺灣板橋地方法院檢察署檢察官
    被      告  己○○
右列被告因偽造文書等案件，經檢察官提起公訴（八十九年度偵字第一二八三六號）
，本院判決如左：
    主  文
己○○行使偽造私文書，足以生損害於他人，處有期徒刑肆月，如易科罰金，以佰
元折算壹日，扣案之行動電話卡（含ＳＩＭ卡）壹張、台灣大哥大股份有限公司行動
電話服務申請書客戶留存聯壹紙及其該申請書之公司、代理商、經銷商使用聯共紙
上所偽造之「陳忠儀」署名共枚均沒收。又變造國民身分證，足以生損害於公眾及
他人，處拘役拾日，如易科罰金，以佰元折算壹日，扣案之乙○○國民身分證上
己○○之相片壹枚沒收。又收受贓物，處拘役拾日，如易科罰金，以佰元折算壹
日。拘役部分應執行拘役伍拾日，如易科罰金，以佰元折算壹日，扣案之乙○○國
民身分證上己○○之相片壹枚沒收。
    事  實
一、己○○於民國八十九年五月十日，在臺灣地區某店名不詳通訊行，利用該通訊行
    不知情之店員以戊○○名易填寫台灣大哥大股份有限公司行動電話服務申請書（
    壹式四聯，分別由公司、客戶、代理商及經銷商留存），己○○並在申請書客戶
    簽章欄偽造「陳忠儀」之署名，而偽造行動電話服務申請書之私文書，並持交該
    通訊行據以向台灣大哥大股份有限公司申請行動電話門號而行使之，足生損害於
    戊○○及台灣大哥大股份有限公司就申辦行動電話門號使用人之正確性。己○○
    待取得0000000000號行動電話門號後，即基於意圖為自己不法利益之
    概括犯意，於八十九年五月十日至同年十二月二十二日間，連續使用上開行動電
    話門號對外通訊聯絡，致使台灣大哥大股份有限公司行動電話之通信系統陷於錯
    誤，予以接收而提供服務，獲得使用無線電話通信之財產上不法利益，總計該行
    動電話門號於該時段內之通訊使用費共新臺幣（下同）六千零一元。己○○又於
    同年五月二十五日至同年六月初間某日，在臺北縣新莊市○○路二一二巷四弄十
    二號六樓住處，拾獲其胞兄乙○○所有但已作廢之國民身分證一張，因思及其因
    交通違規罰單過多，無力繳納，為規避警方臨檢，竟意圖為自己不法之所有，將
    上開乙○○之國民身分證予以侵占入己（侵占部分未據告訴），並將其本人之相
    片換貼於該張國民身分證上而變造此特種文書，足以生損害於乙○○及戶政機關
    核發國民身分證之正確性。另己○○明知甲○○之國民身分證（照片已缺失）一
    張，係屬來路不明之贓物，仍於八十九年五月初某日至同年七月三日間某日，在
    其上開住處，自丙○○處予以收受。迄於同年七月三日十八時五十分許，經警在
    己○○上開住處查獲，並當場查扣台灣大哥大股份有限公司行動電話服務申請書
    二紙、行動電話空白卡二張（起訴書誤載為一張）、行動電話卡（含ＳＩＭ卡）
    一張、經變造之乙○○國民身分證一張及甲○○之國民身分證一張（相片已缺失
    ）。
二、案經臺北縣警察局樹林分局報請臺灣板橋地方法院檢察署檢察官偵查起訴。
    理  由
一、訊據被告己○○固承認台灣大哥大股份有限公司行動電話服務申請書二紙、行動
    電話空白卡二張、行動電話卡（含ＳＩＭ卡）一張、乙○○國民身分證一張及甲○○之國民身分證一張等物，均係在伊住處內為警查獲之事實，惟矢口否認有何
    行使偽造文書、變造特種文書及收受贓物犯行，辯稱行動電話申請書可能是丙○○掉在伊家，甲○○之國民身分證亦係丙○○遺落在伊家中，而乙○○之國民身
    分證貼伊相片係丙○○幫伊貼的，他要幫伊貼，伊說不用云云。經查：
（一）本件係警方於八十九年七月三日十八時五十分許持搜索票至被告位於臺北縣新
      莊市○○路二一二巷四弄一二號六樓住處執行搜索，而查扣台灣大哥大股份有
      限公司行動電話服務申請書二紙、行動電話空白卡二張、行動電話卡（含晶片
      ，即ＳＩＭ卡）一張、經變造之乙○○國民身分證及甲○○之身分證（其上相
      片已缺失）一張等物，有搜索扣押證明筆錄附卷可按，是上開扣案物係被告所
      持有無誤。而被告於警訊時供稱「有晶片之行動電話卡是丙○○給我的，行動
      電話空白卡（缺晶片）及申請書我不知道怎麼來的，並沒有用途」（參見偵查
      卷第五頁），惟於偵查中另供稱「（問：行動電話的晶片從那裡來？）駿（指
      丙○○）掉在我家的」、「（問：留家裡電話、地址（看字跡）（提示行動電
      話申請書）從何而來？）是跟行動電話晶片一起留下來的」（（參見偵查卷第
      三十頁），於本院審理時復稱「（問：為何會在你的住處查獲申請書？）是丙○○放在我家的」（參見本院九十年九月五日訊問筆錄），嗣又改稱「（問：
      為何申請書會在你家被查獲？）可能是丙○○掉在我家的」（參見本院九十年
      十二月十一日審判筆錄），其歷次就扣案之行動電話申請書及ＳＩＭ卡之來源
      供述不一，顯係臨訟設詞，難以置信，且丙○○自偵訊迄本院審理時均堅詞否
      認扣案之行動電話申請書、ＳＩＭ卡係伊所申請而留置在被告家中，是被告辯
      稱行動電話申請書、ＳＩＭ卡或係丙○○交給伊，或係丙○○放在伊住處，或
      係丙○○掉在伊住處等情，均不足採信。參以，扣案之台灣大哥大股份有限公
      司行動電話服務申請書二紙，其中一張係擬以丁○○名義申請，帳單地址載明
      「新莊市○○路二一二巷四弄一二號六樓之一」，惟客戶簽章欄並未簽名（詳
      後述）；另一張則係以戊○○名義申請，帳單地點載明「新莊市○○路二一二
      巷四弄一二號八樓，客戶簽名欄則簽以「陳忠儀」之署名，此有上開申請書二
      紙在卷可稽，而被告於查獲當時係居住在臺北縣新莊市○○路二一二巷四弄一
      二號六樓，上開申請書上所記載之帳單地址雖與被告之住處地址僅樓層不同，
      其餘縣、市、巷、弄、號碼均相同，若係他人申請，何以帳單地址會填寫與被
      告住處相近之地址，已屬可疑，且該二紙申請書及其中以戊○○名義申請之行
      動電話門號之ＳＩＭ卡（門號係0000000000號）均係在被告上開住
      處查扣，可認被告確有以丁○○及戊○○名義向台灣大哥大股份有限公司申辦
      行動電話門號。再查，上開行動電話門號0000000000號自申請後從
      未繳款，共積欠六千零一元之通話費，此有台灣大哥大股份有限公司九十年七
      月二十七日九０資警八五五三一號函附相關資料在卷足憑，是該門號既係被告
      所申辦，且該行動電話門號之ＳＩＭ卡亦係在被告住處所查扣，足認被告有使
      用該行動電話門號對外通訊聯絡，並獲無償使用無線電話通信之財產上不法利
      益。從而，被告行使偽造私文書及詐欺得利犯行，洵堪認定。
（二）被告以其所有之相片換貼在其胞兄乙○○之國民身分證上而變造之犯行，業據
      其於警偵訊時供認不諱，其於警訊時供認「（問：你持有乙○○之身分證換貼
      你的相片之變造身分證，如何得來？）是我哥哥的，因違規紅單太多，才換貼
      我的相片，逃避警方臨檢」（參見偵查卷第五頁），於偵查中供稱「（問：有
      無換貼身分證）有，八十九年一月初用我的照片貼在我哥哥身分證，．．因我
      之前紅單被開太多，看能否用我哥哥身分證避免警方」（參見偵查卷第二十二
      頁反面），並有換貼成被告相片之乙○○國民身分證一張扣案足證，被告事後
      否認犯行，辯稱係丙○○所變造云云，委無足取，其變造國民身分證之特種文
      書犯行明確。
（三）甲○○所有之國民身分證係於八十九年五月十九日，在臺北縣新莊市○○街三
      五號六樓住處遭竊一節，業據被害人甲○○於警訊時指述明確（參見偵查卷第
      六十二頁及其反面），是查扣案甲○○國民身分證（相片已缺失）一張係屬來
      路不明之贓物無誤，且被告於偵查中亦供承「（問：甲○○身分證何來？）丙○○留下的，他說在臺北闖空門偷的」（參見偵查卷第五十八頁），於本院審
      理時曾供承「（問：甲○○的身分證是如何來的？）是丙○○拿來的」（參見
      本院九十年九月五日訊問筆錄），是其事後復翻異前詞，不足採信。此外，並
      有甲○○之國民身分證一張扣案可稽，足認被告係自丙○○收受甲○○遭竊之
      國民身分證。
    綜上，本件事證明確，被告犯行足堪認定。
二、查被告冒用戊○○名義申辦行動電話門號，並於申請書客戶簽章欄偽簽「戊○○
    」署名，而於取得0000000000號行動電話門號後，使用該門號對外通
    訊，因而獲無償使用無線電話通信之財產上不法利益，核其所為，係犯刑法第二
    百十六條、第二百十條之行使偽造私文書罪、刑法第三百三十九條第二項詐欺得
    利罪。其偽造「陳忠儀」署名之行為，係偽造私文書之部分行為，為偽造私文書
    罪吸收，不另論罪。又其偽造私文書之低度行為復為其後行使之高度行為吸收，
    論以行使偽造私文書罪。其先後多次詐欺得利之行為，亦時間緊接，犯罪構成要
    件相同，顯係基於概括犯意為之，應依連續犯論以一罪，並依法加重其刑。公訴
    人就被告詐欺得利犯行雖未據起訴，惟本院認此部分與已起訴之行使偽造私文書
    之犯罪事實有牽連犯之裁判上一罪關係，亦為起訴之效力所及，本院自得併予審
    理，附此敘明。其所犯上開二罪間，有方法結果之牽連關係，為牽連犯，應從一
    重之行使偽造私文書罪處斷。又被告以其相片換貼在乙○○所有之國民身分證上
    ，係犯刑法第二百十二條變造特種文書罪。又收受來路不明之甲○○國民身分證
    ，係犯刑法第三百四十九條第一項收受贓物罪。其所犯上開三罪間，犯意各別，
    行為互異，應分論併罰。爰審酌被告之素行、犯罪之動機、目的、手段、智識程
    度及犯罪後之態度等一切情狀，分別量處如主文所示之刑，又被告於犯罪行為後
    ，刑法第四十一條已於九十年一月十日修正，並於同年月十二日生效，依該條第
    一項之規定：「犯最重本刑為五年以下有期徒刑以下之刑之罪，而受六個月以下
    有期徒刑或拘役之宣告，因身體、教育、職業、家庭之關係或其他正當理由，執
    行顯有困難者，得以一元以上三元以下折算一日（現已提高一百倍），易科罰金
    。但確因不執行所宣告之刑，難收矯正之效，或難以維持法秩序者，不在此限」
    ，比較新舊法，以新法有利被告，依刑法第二條第一項前段規定，應適用新法即
    修正後刑法第四十一條第一項之規定，就有期徒刑及拘役部分諭知易科罰金之折
    算標準，並就拘役部分定其應執行之刑，及諭知易科罰金之折算標準。
三、公訴意旨另以：被告己○○於八十九年五月七日，冒用丁○○名義，利用不知情
    之台灣大哥大股份有限公司職員，為其填寫行動電話申請書之私文書，並將行動
    電話服務申請書行使交付予台灣大哥大股份有限公司，據以申辦行動電話卡一張
    ，足生損害於丁○○，因認被告係犯刑法第二百十條、第二百十六條行使偽造私
    文書罪嫌等語。經查：依扣案之以丁○○名義向台灣大哥大股份有限公司申辦行
    動電話門號之申請書，其上客戶簽章欄並未經簽名，有該申請書附於偵查卷第十
    三頁可稽，公訴人認通訊行之職員填寫申請書上有關客戶姓名、帳單地址等資料
    ，惟被告既未於該紙申請書之客戶簽章欄簽名，則被告就此部分應無偽造私文書
    犯行。且本院向台灣大哥大股份有限公司函查，以丁○○名義申辦之行動電話，
    並無以該申請書上所記載之帳單地址（即新莊市○○路二一二巷四弄一二號六樓
    之一」申辦之資料，此有台灣大哥大股份有限公司九十年七月二十七日九０資警
    八五五三一號函附相關資料在卷足憑，可見被告雖曾以丁○○名義欲申辦行動電
    話門號，或因何故而未辦妥，是既不得證明被告有部分犯行，惟公訴人認此部分
    與本件被告所犯行使偽造私文書部分有連續犯之裁判上一罪關係，爰不另為無罪
    之諭知。
四、被告於八十九年五月十日在台灣大哥大股份有限公司行動電話服務申請書（一式
    四紙，分別由公司、代理商、經銷商及客門留存）上共偽造「陳忠儀」署名四枚
    ，其中客戶留存聯係被告所有，而供犯罪所用之物，依刑法第三十八條第一項第
    二款規定沒收；其他三聯（其他三聯雖未經扣案，惟尚非滅失）上所偽造之「陳
    忠儀」署名共三枚，依刑法第二百十九條之規定，不問屬於犯人與否，均宣告沒
    收。又扣案之行動電話卡（含ＳＩＭ卡）一張及乙○○國民身分證上之被告相片
    一枚，為被告所有而供犯罪所用之物，依刑法第三十八條第一項第二款規定沒收
    。至扣案之以丁○○名義申辦行動電話之台灣大哥大股份有限公司行動電話服務
    申請書一紙、行動電話空白卡二張雖為被告所有，惟無證據可證係供犯本罪所用
    之物，另甲○○之國民身分證一張，為被害人甲○○所有之物，均不另為沒收之
    諭知。
據上論斷，應依刑事訴訟法第二百九十九條第一項前段，刑法第二條第一項前段、第
二百十六條、第二百十條、第二百十九條、第三百三十九條第二項、第三百四十九條
第一項、第五十五條、第四十一條第一項前段、第三十八條第一項第二款、第五十一
條第六款、第九款、第十款，罰金罰鍰提高標準條例第一條前段、第二條，判決如主
文。
本案經檢察官林俊峰到庭執行職務
中      華      民      國      九十      年    十二    月    二十五    日
                                  臺灣板橋地方法院刑事第三庭
                                          法  官  李  幼  妃
右正本證明與原本無異。
如不服本判決，應於判決送達後十日內，向本院提出上訴狀。
                                          書記官  強  梅  芳
中      華      民      國      九十      年    十二    月    三十一    日
附錄本案論罪科刑法條全文
刑法第二百十六條
行使第二百十條至第二百十五條之文書者，依偽造、變造文書或登載不實事項或使登
載不實事項之規定處斷。
刑法第二百十條
偽造、變造私文書，足以生損害於公眾或他人者，處五年以下有期徒刑。
刑法第三百三十九條
意圖為自己或第三人不法之所有，以詐術使人將本人或第三人之物交付者，處五年以
下有期徒刑、拘役或科或併科一千元以下罰金。
以前項方法得財產上不法之利益或使第三人得之者亦同。
前二項之未遂犯罰之。
刑法第三百四十九條
收受贓物者，處三年以下有期徒刑、拘役或五百元以下罰金。
搬運、寄藏、故買贓物或為牙保者，處五年以下有期徒刑、拘役或科或併科一千元以
下罰金。
因贓物變得之財物，以贓物論。


司法院資訊處製作；財團法人民間司法改革基金會備份。
